臺灣高等法院刑事裁定
110年度毒抗字第806號
抗  告  人
即  被  告  莊明進



上列抗告人因違反毒品危害防制條例案件，不服臺灣新北地方法
院中華民國110年4月8日裁定（110年度毒聲字第1021號），提起
抗告，本院裁定如下：
    主  文
抗告駁回。                                              
    理  由
一、原裁定意旨略以：抗告人即被告莊明進（下稱被告）基於施
    用第二級毒品之犯意，於民國109年4月16日18時許，在新北
    市○○區○○街00號5樓之友人住處，以將第二級毒品甲基安非
    他命放置玻璃球吸食器內燒烤吸食煙霧之方式，施用甲基安
    非他命1次之事實，業據被告坦白承認，且被告為警查獲後
    採集之尿液，經送驗結果確呈安非他命、甲基安非他命類陽
    性反應，有台灣檢驗科技股份有限公司濫用藥物檢驗報告1
    紙附卷可稽，被告自白核與事實相符，其施用第二級毒品之
    犯行堪以認定。又被告前於93年間因施用毒品案件，經送觀
    察、勒戒後認無繼續施用傾向，於94年1月8日執行完畢釋放
    ，其後被告無再受觀察勒戒或強制戒治之紀錄，從而，被告
    本次施用第二級毒品犯行，距其前次觀察勒戒執行完畢釋放
    已超過3年，檢察官聲請將被告送觀察、勒戒，為有理由，
    應予准許，應依修正後毒品危害防制條例第20條第3項、第1
    項，觀察勒戒處分執行條例第3條第1項規定，裁定被告施用
    第二級毒品，應送勒戒處所觀察、勒戒等語。
二、抗告意旨略以：被告受裁定前未經開庭即直接裁定觀察勒戒
    處分，其擔負家中主要經濟重擔，且有房屋貸款要繳納，若
    進勒戒所勒戒，家中經濟必定失衡，希望改判戒癮治療，給
    予機會再為家庭盡心力，日後必定改過向善等語。　 
三、經查：
  ㈠被告於109年4月16日18時許，在新北市○○區○○街00號5樓之友
    人住處，以將第二級毒品甲基安非他命放置玻璃球吸食器內
    燒烤吸食煙霧之方式，施用甲基安非他命1次之事實，業據
    被告坦承在卷，且經警採集之尿液送驗後，確呈安非他命、
    甲基安非他命類陽性反應，有台灣檢驗科技股份有限公司10
    9年5月5日濫用藥物檢驗報告、新北市政府警察局查獲毒品
    案件尿液檢體監管紀錄表各1紙附卷可稽（檢體編號皆為：B
    0000000；見109年度毒偵字第3783號卷第17頁；原審109年
    度審易字第1691號卷第57頁），足認被告前開任意性自白核
    與事實相符，應堪採信，故本件被告施用第二級毒品犯行可
    堪認定。
  ㈡另被告前因施用毒品案件，經原審法院以93年度毒聲字第201
    8號裁定送觀察、勒戒後，認無繼續施用毒品之傾向，於94
    年1月8日執行完畢釋放，並由臺灣新北地方檢察署檢察官以
    93年度毒偵字第5454號為不起訴處分確定；被告之後雖多次
    因施用毒品案件，經法院判處罪刑及執行完畢，卻未曾再經
    觀察、勒戒或強制戒治之執行等情，有本院被告前案紀錄表
    1份在卷可稽。是本案被告施用甲基安非他命之犯行，距其
    前次因施用毒品經觀察、勒戒執行完畢日（即94年1月8日）
    既已逾3年，則依前揭規定，即應再令觀察、勒戒。 
　㈢抗告意旨固執前詞表明希望給予戒癮治療之機會云云。惟查
    ：
　⒈按毒品危害防制條例所規定之觀察、勒戒處分，其立法意旨
    在幫助施用毒品者戒除毒癮，該處分之性質非為懲戒行為人
    ，而係為消滅行為人再次施用毒品之危險性，目的在戒除行
    為人施用毒品之身癮及心癮；觀察、勒戒係導入一療程觀念
    ，針對行為人將來之危險所為預防、矯治措施之保安處分，
    以達教化與治療之目的，可謂刑罰之補充制度，從而該條例
    本身所規定之觀察、勒戒及強制戒治等保安處分，雖兼具剝
    奪自由權利之性質，卻有刑罰不可替代之教化治療作用。是
    該條例規定之觀察、勒戒處分及附命完成戒癮治療之緩起訴
    處分，何者對於施用毒品者較為有利，端在何種程序可以幫
    助其戒除施用毒品之行為，尚非可由法院逕行認定附命完成
    戒癮治療之緩起訴處分對施用毒品者係較有利，如從治療效
    果之觀點而論，亦難謂附命完成戒癮治療之緩起訴處分必然
    較觀察、勒戒有利於行為人。
　⒉再由現行毒品危害防制條例全文，並無課以檢察官於聲請觀
    察、勒戒前或法院裁定前，應訊問被告是否同意觀察、勒戒
    之規定。又依毒品戒癮治療實施辦法及完成治療認定標準第
    6條第1項「檢察官為緩起訴處分前，應得參加戒癮治療被告
    之同意，並向其說明完成戒癮治療應遵守事項後，指定其前
    往治療機構參加戒癮治療」、第2項「未滿20歲之被告，並
    應得其法定代理人之同意」等規定可知，受戒癮治療者必須
    自行前往治療機構接受戒癮治療並遵守一定事項，一旦違反
    ，其緩起訴處分即有可能遭到撤銷，並由檢察官依法繼續偵
    查或起訴。故如檢察官欲依毒品危害防制條例第24條規定，
    以緩起訴方式替代觀察、勒戒時，自應訊問行為人是否同意
    接受戒癮治療。是以緩起訴之戒癮治療應屬法律賦予檢察官
    偵查裁量結果之作為，不宜認為係施用毒品者所享有之權利
    。準此，縱檢察官於偵查中並未就應聲請觀察、勒戒或給予
    緩起訴處分之相關裁量要件予以訊問或法院未開庭訊問被告
    ，均難謂違反正當法律程序。此外，本件檢察官經斟酌「被
    告屢因施用毒品案件，歷經法院判決確定，因認本件不宜緩
    起訴處分」之情，已於檢察官聲請書末記載明確，難認其判
    斷有違法或裁量權濫用之情事。故而，檢察官依法聲請原審
    法院裁定令入勒戒處所施以觀察、勒戒，實屬檢察官裁量權
    之適法行使，難認檢察官之判斷有違背法令、事實認定有誤
    或裁量有重大明顯瑕疵之情事，法院原則上應予尊重。準此
    ，原審認檢察官之聲請，依據現行法律規定，而為適法之裁
    定，自屬正當。抗告人雖執其擔負家中經濟重擔、要繳納房
    屋貸款，請求撤銷原裁定，另為戒癮治療處分云云，難認有
    據。
四、綜上所述，原審依檢察官之聲請裁定命被告送勒戒處所觀察
    、勒戒，經核其認事用法並無違誤，抗告意旨徒執前詞指摘
    原裁定不當，請求撤銷原裁定，為無理由，應予駁回。
五、據上論斷，應依刑事訴訟法第412條，裁定如主文。 
中　　華　　民　　國　　110 　年　　5 　　月　　17　　日
                  刑事第十一庭  審判長法　官  周煙平
                                      法　官  吳炳桂
                                      法　官  陳俞伶
以上正本證明與原本無異。
不得再抗告。
                                      書記官  朱家麒
中　　華　　民　　國　　110 　年　　5 　　月　　17　　日